【裁判字號】    95,訴,3129
【裁判日期】    950929
【裁判案由】    清償借款
【裁判全文】
臺灣高雄地方法院民事裁定              95年度訴字第3129號
原      告  台新國際商業銀行股份有限公司
法定代理人  乙○○
                      送達代收.
被      告  甲○○
上列當事人間請求清償借款事件，本院裁定如下：
    主  文
本件移送臺灣雲林地方法院。
    理  由
一、按當事人得以合意定第一審管轄法院；第24條之合意管轄，
    如當事人之一造為法人或商人，依其預定用於同類契約之條
    款而成立，按其情形顯失公平者，他造於為本案之言詞辯論
    前，得聲請移送於其管轄法院，民事訴訟法第24條第1 項前
    段及第28條第2 項前段分別定有明文。核其立法意旨，在於
    當事人之一造為法人或商人時，通常占有經濟上之強勢地位
    ，如因契約涉訟而須赴被告之住、居所地應訴，無論在組織
    及人員編制上，尚難稱有重大不便。如法人或商人以預定用
    於同類契約之合意管轄條款，與非法人或商人之他造訂立契
    約時，他造就此類條款表面上雖有締約與否之自由，實際上
    幾無磋商或變更之餘地。則一旦因該契約涉訟，他造即必須
    遠赴法人或商人以定型化契約所預定之法院應訴，在考量應
    訴之不便，且多所勞費等程序上不利益之情況下，經濟上弱
    勢者往往被迫放棄應訴之機會，如此不僅顯失公平，亦侵害
    經濟上弱勢者在憲法上所保障之訴訟權，故明文排除合意管
    轄規定之適用。是以，定型化契約當事人涉訟時，如法人或
    商人據此向合意管轄法院起訴，在不影響當事人程序利益及
    浪費訴訟資源之情況下，非法人或商人之他造於為本案之言
    詞辯論前，得聲請移送於其管轄法院。因此，在無其他特別
    審判籍管轄法院之適用時，法院受理此種移轉管轄之聲請，
    自應依民事訴訟法第1 條規定之「以原就被」原則定其管轄
    法院。
二、經查，原告固主張依兩造所簽訂之車輛動產抵押契約書第19
    條約定，兩造合意以本院為管轄法院。惟原告為法人，且上
    開條款係原告預定用於同類契約之定型化條款，衡諸經驗法
    則，被告為貸款人，並無磋商或變更管轄法院之餘地，而被
    告之住所地位於雲林縣，此有戶籍資料1 紙在卷可稽，其因
    本契約涉訟時，自以在該處轄區之法院應訴最為便利，若被
    告須受該合意管轄之定型化條款約束，如此被告在考量勞力
    、時間及費用等程序上不利益之情況下，或有可能因此放棄
    應訴之機會，按其情形對被告顯失公平。本件既經被告於言
    詞辯論前具狀聲請移轉管轄，此有聲請狀1 份存卷可查，且
    本件又無其他特別審判籍管轄法院規定之適用，則揆諸前揭
    說明，依民事訴訟法第1 條第1 項之規定，自應由臺灣雲林
    地方法院管轄，爰依被告聲請將本件移送於該管轄法院。
三、依民事訴訟法第28條第2 項，裁定如主文。
中    華    民    國    95    年    9     月    29    日
                  民事第六庭  法  官  鄭詠仁
以上為正本係照原本作成。
如不服本裁定，應於送達後10日內，向本院提出抗告狀並表明抗
告理由，如於本裁定宣示後送達前提起抗告者，應於裁定送達後
10日內補提抗告理由書（須附繕本）。
中    華    民    國    95    年    9     月    29    日
                              書記官  王雪招


司法院資訊處製作；財團法人民間司法改革基金會備份。
